臺灣桃園地方法院民事判決　　　　　　　99年度訴字第1420號
原　　　告　陳木欽
訴訟代理人　翁瑞麟律師
被　　　告　陳振郎
上列當事人間請求撤銷贈與事件，於民國100年4月8 日言詞辯論
終結，本院判決如下：
    主  文
被告應將如附表所示之不動產，於民國九十八年五月二十七日以
贈與為原因所為之所有權登記予以塗銷，回復為原告所有。
被告應給付原告新臺幣壹萬壹仟伍佰元，及自民國一百年一月十
九日起至清償日止，按週年利率百分之五計算之利息。
訴訟費用由被告負擔。
本判決第二項於原告以新臺幣肆仟元為被告供擔保後，得假執行
。但被告如以新臺幣壹萬壹仟伍佰元為原告預供擔保後，得免為
假執行。
    事實及理由
壹、程序方面：
一、按訴狀送達後，原告不得將原訴變更或追加他訴，民事訴訟
    法第255 條第1 項前段定有明文。查本件原告起訴後，民國
    於99年8 月4 日具狀追加訴之聲明「被告應給付原告新臺幣
    11, 500 元及自起訴狀繕本送達之翌日起至清償日止，按週
    年利率百分之五計算之利息。」，因原告之起訴狀係本院於
    99年12月24日裁定對被告為公示送達後始合法送達予被告，
    是原告為訴之追加時，其起訴狀尚未送達被告，依上開規定
    ，原告所為訴之追加即應予准許。
二、另按原告於判決確定前，得撤回訴之全部或一部，但被告已
    為本案言詞辯論者，應得其同意，民事訴訟法第262 條第1
    項定有明文。查原告起訴時聲明第2 項為：「被告應將如附
    表所示之不動產（下稱：系爭不動產），於民國98年8 月4
    日以桃園縣平鎮地政事務所平速資字第43240 號登記，擔保
    債權新臺幣（下同）2,400,000 元之最高限額抵押權塗銷；
    倘於言詞辯論終結前無法塗銷時，應賠償原告2,100,000 元
    及按法定利率計算之遲延利息。」，嗣原告於被告為本案言
    詞辯論前，即於100 年2 月1 日具狀撤回上開聲明請求，依
    前開規定，原告就此部分撤回起訴，亦應准許。
三、本件被告經合法通知，均未於言詞辯論期日到場，且核無民
    事訴訟法第386 條所列各款情形，爰依原告聲請，由其一造
    辯論而為判決。
貳、實體方面：
一、原告起訴主張：原告與被告間為父子關係，系爭不動產為原
    告前於98年3 月26日向本院民事執行處拍賣取得所有權，於
    同年5 月26日（應為12日之誤）贈與被告，並於同年月27日
    辦妥所有權移轉登記完畢。被告取得系爭不動產後，隨即於
    98年8 月4 日（應為4 日之誤）以系爭不動產設定抵押向桃
    園縣復興鄉農會辦理貸款，原告發覺後即向被告表示：「房
    子過給你，沒有給弟弟，對弟弟不公平；不然你借的錢，就
    拿1,000,000 元給弟弟。」等語，此舉引起被告不悅，其後
    被告即在外居住鮮少返家，甚於98年9 月21日、99年3 月8
    日及99年7 月1 日，原告因罹患肺炎、慢性阻塞性肺病等疾
    病住院治療期間，被告從未到醫院探視，亦未履行對原告之
    法定扶養義務迄今，原告不得已而於99年7 月27日以士林後
    港郵局第249 號存證信函通知被告撤銷系爭不動產之贈與意
    思表示，豈料被告於99年7 月28日收到該信函後，竟持鐵棍
    及磚塊，將原告所有車牌號碼7092-TR 號之自用小客車（下
    稱：系爭汽車）玻璃全部砸毀，被告之上開行為實已構成民
    法第416 條第1 項第1 、2 款撤銷贈與之要件，且經原告表
    示撤銷後，被告自應就系爭不動產之所有權辦理塗銷登記，
    並回復為原告所有。又原告所有系爭汽車玻璃遭被告砸毀後
    ，原告業已支出修理費用11,500元，此項費用應由被告負責
    賠償。為此，爰依民法第416 條、第184 條第1 項、第215
    條之規定，提起本件訴訟，並聲明：(一)被告應將系爭不動產
    於98年5 月27日以贈與為原因向桃園縣平鎮地政事務所所為
    之所有權移轉登記予以塗銷，並回復為原告所有。(二)被告應
    給付原告11,500元，及自起訴狀繕本送達之翌日起至清償日
    止，按週年利率5%計算之利息。(三)前開第2 項判決，願供擔
    保，請准為假執行之宣告。
二、被告未於言詞辯論期日到場，亦未提出書狀為何聲明或陳述
    。
三、原告主張之上開事實，已據提出與其所陳述相符之不動產權
    利移轉證書、土地／建築改良物所有權贈與移轉契約書、贈
    與稅免稅證明書，土地及建物登記謄本、被告之桃園縣復興
    鄉農會活期存款存摺及明細、存證信函、原告之診斷證明書
    、汽車行照、汽車損毀照片、修理費用單據、公示送達公告
    報紙等件為證，且參酌證人余福增於本院審理時具結證稱：
    伊與被告是同事，伊知道原告有一部福特1600CC的車子，好
    像是綠色的，伊曾看到被告拿鐵棒、石頭砸該部車子，車子
    玻璃被砸破，當時原告也在場等語，核與原告主張之情節相
    符，堪信屬實，稽此更足以證明系爭汽車之玻璃確為被告所
    砸毀無訛。
四、按受贈人對於贈與人，有故意侵害之行為，依刑法有處罰之
    明文者，贈與人得撤銷其贈與，民法第416 條第1 項第1 款
    定有明文。經查，被告砸毀原告所有之汽車玻璃乙情，已如
    前述，而故意毀損之行為，復為刑法第354 條所明文處罰之
    犯罪，因之，原告自得撤銷對被告系爭不動產之贈與行為。
五、按因故意或過失，不法侵害他人之權利者，負損害賠償責任
    ；負損害賠償責任者，除法律另有規定或契約另有訂定外，
    應回復他方損害發生前之原狀；第一項情形，債權人得請求
    支付回復原狀所必要之費用，以代回復原狀，民法第184 條
    第1 項前段、第213 條第1 、3 項分別定有明文。查本件被
    告既毀損原告所有之汽車玻璃，自應負損害賠償之責，而原
    告回復原狀所應支出之費用為11,500元乙節，已如前述，準
    此，原告依侵權行為之法律關係請求被告賠償回復原狀所必
    要之費用11,500元，依法有據。另按，給付無確定期限者，
    債務人於債權人得請求給付時，經其催告而未為給付，自受
    催告時起，負遲延責任；其經債權人起訴而送達訴狀，或依
    督促程序送達支付命令，或為其他相類之行為者，與催告有
    同一之效力，民法第229 條第2 項定有明文。經查，本件因
    被告應受送達之處所不明，經本院准予公示送達，原告就起
    訴狀繕本已於99年12月28日登報對被告為公示送達，依民事
    訴訟法第152 條之規定，於100 年1 月18日生送達之效力，
    則原告請求被告給付11,500元自100 年1 月19日起至清償日
    止按週年利率5%計算之利息，依法無違。
六、綜上所述，原告基於撤銷贈與及侵權行為之法律關係，訴請
    被告應塗銷系爭不動產之所有權登記，並給付11,500元及自
    100 年1 月19日起至清償日止按週年利率5%計算之利息，為
    有理由，應予准許。又本件原告就判決主文第二項部分陳明
    願供擔保為假執行之宣告，爰酌定相當擔保金而准許之，被
    告部分並依職權宣告被告預供擔保，得免為假執行。
七、本件事證已臻明確，原告其餘之主張、陳述及所提之證據資
    料，核與判決結果無何影響，爰不一一論述，附此敘明。
八、據上論結，本件原告之訴為有理由，依民事訴訟法第385 條
    第1 項前段、第78條、第390 條第2 項、第392 條第2 項，
    判決如主文。
中    華    民    國   100    年     4     月    22   日
                民事第一庭    法  官  魏于傑
上為正本係照原本作成。
如對本判決上訴，須於判決送達後二十日內向本院提出上訴狀。
如委任律師提起上訴者，應一併繳納上訴審裁判費。
中    華    民    國   100    年     4     月    25   日
                              書記官  黃瓊儀
┌───────────────────────────────────────────┐
│附表：                                                                                │
├─┬───────────────────┬─┬───────────┬────┬──┤
│編│ 土         地          坐          落│地│面                  積│權利範圍│備註│
│  ├───┬────┬────┬─────┤  ├───────────┤        │    │
│號│縣  市│鄉鎮市區○  段    │地號      │目│平方公尺              │        │    │
├─┼───┼────┼────┼─────┼─┼───────────┼────┼──┤
│01│桃園縣│平鎮市  │山子頂  │000-0000  │建│52                    │  全部  │    │
├─┼───┼────┴────┼─────┴─┼───────────┼────┼──┤
│編│建  號│  建  物  門  牌  │ 建物坐落地號 │ 建物面積（平方公尺） │權利範圍│備註│
│號│      │                  │              │                      │        │    │
├─┼───┼─────────┼───────┼───────────┼────┼──┤
│01│6792  │桃園縣平鎮市○○街│山子頂000-0000│一層：37.07平方公尺   │  全部  │    │
│  │      │7巷22弄1號        │              │二層：37.07平方公尺   │        │    │
│  │      │                  │              │三層：18.18平方公尺   │        │    │
│  │      │                  │              │總面積：92.32平方公尺 │        │    │
└─┴───┴─────────┴───────┴───────────┴────┴──┘